臺灣臺南地方法院新市簡易庭民事判決
111年度新小字第488號
原      告  國泰世紀產物保險股份有限公司

法定代理人  陳萬祥  
訴訟代理人  鄭世彬  
被      告  莊惠文  



上列當事人間請求損害賠償(交通)事件，本院於民國111年10月7
日言詞辯論終結，判決如下：
    主  文
被告應給付原告新臺幣捌仟捌佰貳拾貳元，及自民國一百一十一
年六月二日清償日止，按週年利率百分之五計算之利息。
原告其餘之訴駁回。　　
訴訟費用新臺幣壹仟元，由被告負擔新臺幣玖佰陸拾壹元，餘由
原告負擔。
本判決原告勝訴部分得假執行。
    事實及理由
一、原告起訴主張：
  ㈠訴之聲明：被告應給付原告新臺幣（下同）9,179元，及自起
    訴狀繕本送達翌日起至清償日止，按週年利率5％計算之利息
    。
  ㈡原告承保訴外人陳林春枝所有之車牌號碼000-0000號自用小
    客貨車（下稱系爭車輛）車體損失險。訴外人陳建名於民國
    110年1月30日11時54分許，將系爭車輛停放於臺南市○○區○○
    路000號前，遭被告駕駛之車牌號碼000-0000號自用小客貨
    車（下稱系爭自小客貨車），因倒車不當而擦撞系爭車輛，
    致系爭車輛受損（下稱系爭事故）。原告已依保險契約先行
    墊付維修費用9,179元（含鈑金工資1,800元、烤漆6,912元
    、零件467元），爰依保險法第53條第1項規定，代位被保險
    人陳林春枝依民法第184條第1項前段、第191條之2本文規定
    ，請求被告賠償9,179元。
二、被告則以下列情詞資為抗辯：
  ㈠聲明：原告之訴駁回。
  ㈡原告所提出之車損照片看不出有何擦撞痕跡，被告倒車不慎
    撞擊後方系爭車輛，受損位置為何變成保險桿下緣內凹處。
    且系爭車輛自107年1月24日起掛牌上路，距離系爭事故發生
    時，已使用3年時間，其保險桿難免有擦碰之痕跡，在無明
    顯損壞情況下，即將整支保險桿重新烤漆，且價格高達9,00
    0多元，實不合理。
三、本院得心證之理由：
  ㈠按因故意或過失，不法侵害他人之權利者，負損害賠償責任
    ；汽車、機車或其他非依軌道行駛之動力車輛，在使用中加
    損害於他人者，駕駛人應賠償因此所生之損害，民法第184
    條第1項前段、第191條之2前段分別定有明文。又按汽車倒
    車時，應顯示倒車燈光或手勢後，謹慎緩慢後倒，並應注意
    其他車輛及行人，道路交通安全規則第110條第2款亦有明文
    。查被告於上開時、地，駕駛系爭自小客貨車倒車時，其後
    車尾不慎碰撞靜止停等在該處路旁之系爭車輛之前車頭，致
    系爭車輛受有損害等情，經被告於警詢中自承不諱，復有車
    損照片、維修照片、臺南市政府警察局永康分局道路交通事
    故當事人登記聯單、道路交通事故現場圖、道路交通事故調
    查報告表㈠、㈡、A3類道路交通事故調查紀錄表在卷可稽（本
    院卷第27-31、43-47、53-54頁）。被告於倒車時疏未注意
    後方之系爭車輛，而撞擊系爭車輛之前車頭，致系爭車輛受
    損，其就系爭事故之發生顯有過失自明，自應負侵權行為損
    害賠償之責。
  ㈡被告固以前詞置辯，惟查，系爭事故中兩車撞擊部位分別為
    系爭自小客貨車後車尾、系爭車輛之前車頭，且系爭車輛受
    損部位係在前保險桿，有車損照片、道路交通事故調查報告
    表㈠附卷可憑（本院卷第27、47頁），是兩車撞擊部位與系
    爭車輛車損位置相符，堪認系爭車輛前保險桿之擦撞痕跡應
    係系爭事故所造成，被告上開抗辯並未提出任何證據可憑，
    尚難採信。
  ㈢次按被保險人因保險人應負保險責任之損失發生，而對於第
    三人有損失賠償請求權者，保險人得於給付賠償金額後，代
    位行使被保險人對於第三人之請求權，保險法第53條第1項
    本文定有明文。查原告已賠付系爭車輛之維修費用9,179元
    ，有估價單、電子發票證明聯在卷可佐（本院卷第23-25頁
    ）。故原告自得於上開賠償金額範圍內，代位被保險人對被
    告行使損害賠償請求權。
  ㈣復按不法毀損他人之物者，被害人得請求賠償其物因毀損所
    減少之價額；負損害賠償責任者，除法律另有規定或契約另
    有訂定外，應回復他方損害發生前之原狀；債權人得請求支
    付回復原狀所必要之費用，以代回復原狀，民法第196條、
    第213條第1項、第3項分別定有明文。而依民法第196條請求
    賠償物被毀損所減少之價額，得以修復費用為估定之標準，
    但以必要者為限，如修理材料以新品換舊品，應予折舊（最
    高法院77年度第9次民事庭會議決議可資參考）。又依行政
    院所頒佈之固定資產耐用年數表及固定資產折舊率表規定，
    系爭車輛為自用小客貨車，其耐用年數為5年，依定率遞減
    法每年折舊1000分之369，另依營利事業所得稅查核準則第9
    5條第6項規定「固定資產提列折舊採用定率遞減法者，以1
    年為計算單位；其使用期間未滿1年者，按實際使用之月數
    相當於全年之比例計算之；不滿1月者，以月計」。查系爭
    車輛係106年12月出廠，有行車執照附卷可佐（本院卷第19
    頁）。故系爭車輛自出廠起至110年1月30日系爭事故發生時
    ，約已使用3年又2個月，而系爭車輛因系爭事故支出之必要
    修復費用共9,179元，其中工資為8,712元（即鈑金1,800元
    、烤漆6,912元）、零件費用為467元，有估價單、電子發票
    證明聯在卷足參（本院卷第23-25頁）。惟上開零件費用係
    以新零件更換損壞之舊零件，則計算上開零件損害賠償數額
    時，自應扣除折舊部分始屬合理，而更換零件部分扣除折舊
    後之費用估定為110元（詳如附表之計算式）加上工資8,712
    元，則系爭汽車回復原狀所必要之費用合計為8,822元。至
    被告辯稱維修費用過高、不合理云云，並未舉證以實其說，
    尚難憑採。
四、綜上所述，原告本於侵權行為及保險代位之法律關係，請求
    被告給付8,822元，及自起訴狀繕本送達翌日即111年6月2日
    （本院卷第75頁）起至清償日止，按週年利率5％計算之利息
    ，為有理由，應予准許；逾此範圍之請求，為無理由，應予
    駁回。
五、本件原告勝訴部分，為適用小額訴訟程序所為被告部分敗訴
    之判決，依民事訴訟法第436條之20之規定，爰就原告勝訴
    部分，依職權宣告假執行。
六、訴訟費用負擔之依據：民事訴訟法第79條、第436條之19第1
    項。
中　　華　　民　　國　　111 　年　　10　　月　　21　　日
　　              新市簡易庭  法　官  陳尹捷
上開正本核與原本相符。　　              
如不服本判決，應於送達後廿日內，向本庭（臺南市○市區○○路0
0號）提出上訴狀並表明上訴理由，如於本判決宣示後送達前提
起上訴者，應於判決送達後廿日內補提上訴理由書（須附繕本
）。
對於小額程序之第一審判決之上訴，非以其違背法令之理由，不
得為之。且上訴狀內應記載表明（一）原判決所違背之法令及其
具體內容。（二）依訴訟資料可認為原判決有違背法令之具體事
實者。
中　　華　　民　　國　　111 　年　　10　　月　　21　　日
                              書記官  吳佩芬 
附表：（元以下4捨5入）
折舊時間  金額 第1年折舊值 第1年折舊後價值 467×0.369=172元 467-172=295元 第2年折舊值      第2年折舊後價值    295×0.369=109元 295-109=186元 第3年折舊值 第3年折舊後價值 186×0.369=69元 186-69=117元 第4年折舊值 第4年折舊後價值 117×0.369×(2/12)=7元 117-7=110元